【裁判字號】    98,交聲,1079
【裁判日期】    980925
【裁判案由】    違反道路交通管理處罰條例聲明異議
【裁判全文】
臺灣士林地方法院交通事件裁定        98年度交聲字第1079號
原處分機關  臺北市交通事件裁決所
異  議  人
即受處分人  丙○○
上列異議人即受處分人因違反道路交通管理處罰條例案件，對於
臺北市交通事件裁決所於中華民國98年7 月14日所為之裁決（原
處分案號：北市裁罰字第裁22-A1A134174號）聲明異議，經臺灣
臺北地方法院以98年度交聲字第2436號裁定管轄錯誤移送本院，
本院裁定如下：
    主  文
異議駁回。
    理  由
一、原處分意旨略以：異議人即受處分人丙○○於民國98年5 月
    5 日晚間6 時15分許，騎駛車牌號碼696-BPU 號重型機車，
    附載乘客甲○○○，行經臺北市○○區○○路3 段、五分街
    之交岔路口，準備由康寧路左轉進入五分街，因轉彎車不讓
    直行車先行，致與對向車道由乙○○直行騎駛之車牌號碼
    627-BFN 號重型機車發生碰撞而肇事，並使乙○○、甲○○
    ○受傷，為警依法舉發，故依道路交通管理處罰條例第48條
    第1 項第6 款、第61條第3 項等規定，前者裁處異議人罰鍰
    新臺幣（下同）9 百元，並記違規點數1 點，後者則記違規
    點數3 點。
二、異議意旨則以當時對向車道車輛都停在停止線後，且路口淨
    空，故騎車左轉，但乙○○突然騎車超速竄出，致使異議人
    煞車不及而造成碰撞，肇事不能歸責異議人，故向本院提出
    異議，求為撤銷原處分。
三、按汽車行駛至交岔路口，轉彎車應讓直行車先行，道路交通
    安全規則第102 條第1 項第7 款定有明文。又汽車駕駛人轉
    彎時，有轉彎車不讓直行車先行之情形者，處6 百元以上1
    千8 百元以下罰鍰，並記違規點數1 點；汽車駕駛人，駕駛
    汽車違反道路交通安全規則，因而肇事致人受傷者，記違規
    點數3 點，道路交通管理處罰條例第48條第1 項第6 款、第
    63條第1 項第1 款、第61條第3 項前段定有明文。
四、異議人雖以上情置辯，然查：
    (一)有關異議人、乙○○於上開時間、地點騎駛機車碰撞肇
        事，乙○○、乘客甲○○○因此受傷乙節，業經異議人
        坦承在卷，核與證人乙○○、甲○○○於本院之證述情
        節相符，並有道路交通事故現場圖、現場照片15張、道
        路交通事故補充資料表、談話紀錄表、行政院國軍退除
        役官兵輔導委員會臺北榮民總醫院診斷證明書在卷可佐
        ，應堪認定屬實。
    (二)異議人雖辯稱其當時已快完成左轉，係因乙○○突然竄
        出而發生碰撞，並無轉彎車不讓直行車之情形云云。然
        異議人於警詢中自稱對向車道之車輛因塞車而不能直行
        ，都在停止線後，當時路口淨空，「以為對向是紅燈」
        ，所以才左轉（臺灣臺北地方法院卷第26頁參照），顯
        見異議人當時並未認清號誌逕行左轉，而因誤以為對向
        車道號誌為紅燈，主觀上始有乙○○突然竄出之感。且
        現行交通法規明定「轉彎車應讓直行車先行」之路權歸
        屬，則一般左轉車已通過道路中心處時，對向直行車雖
        負有注意車前狀況，以避免正面撞擊左轉車右側車身之
        注意義務，惟左轉車仍需注意其行向之右方來車，避免
        撞擊在左轉車前方仍繼續直行穿越之車輛，亦即對於即
        將在左轉車前方通過之直行車，左轉車仍需禮讓該直行
        車，如遭左轉車撞擊，則左轉車仍需負擔未讓直行車先
        行之肇事責任。本件異議人騎駛機車雖已通過交岔路口
        中心處而左轉進入對向車道範圍，然在完成轉彎動作進
        入直行車道前，依法仍負有禮讓直行車之義務，而依異
        議人之供述及卷附現場圖所示，雙方機車碰撞位置在乙
        ○○機車直行方向延伸至路口範圍內，依上開路權歸屬
        之說明，原處分機關認異議人有轉彎車不讓直行車先行
        之違規行為，且因此項違規行為肇事致人受傷而據以裁
        罰，於法並無不合。
    (三)至乙○○自承騎駛機車經過上開限速50公里之路口時，
        時速約50至60公里，則乙○○似就本件車禍發生亦有超
        速之疏失，然此核係乙○○應否就本件車禍擔負肇事責
        任暨比例之問題，尚無解免異議人轉彎車未讓直行車先
        行之注意義務。從而，本件異議為無理由，應予駁回。
據上論斷，應依道路交通案件處理辦法第19條，裁定如主文。
中    華    民    國    98    年    9     月    25    日
                      交通法庭法  官   楊皓清
以上正本證明與原本無異。
如不服本裁定，應於裁定送達5日內，向本院提出抗告狀。
                              書記官   朱俶伶
中    華    民    國    98    年    9     月    25    日


司法院資訊處製作；財團法人民間司法改革基金會備份。
